臺灣高等法院刑事判決
110年度金上訴字第8號
上  訴  人  
即  被  告  莊富翔



選任辯護人  蔡世祺律師
            何念屏律師           
上列上訴人因違反期貨交易法案件，不服臺灣臺北地方法院108
年度金訴字第72號，中華民國109年11月11日第一審判決（起訴
案號：臺灣臺北地方檢察署108年度偵字第1810、1811號；移送
併辦案號：臺灣臺北地方檢察署109年度偵緝字第1095、1210號
），提起上訴，本院判決如下：
    主  文
上訴駁回。
    事實及理由
一、經本院審理結果，認原審以上訴人即被告（下稱被告）莊富
    翔共同犯期貨交易法第112條第5項第5款之非法經營期貨經
    理事業罪，處有期徒刑6月，並估算其未扣案犯罪所得為美
    金43,027元，依刑法第38條之1第1項前段及第3項規定宣告
    沒收及追徵，核其認事用法及量刑沒收均無不當，應予維持
    ，爰引用原判決記載之事實、證據及理由（如附件），另補
    充如下。
二、被告上訴意旨略以：
　　㈠被告並非「香港富驊國際金融規劃中心」（下稱：富驊中
      心）或「香港富華金融規劃中心」（下稱：富華中心）之
      負責人。富驊中心及富華中心也只是直銷的投資同好會，
      只是投資講座而已。原判決僅以共同被告李躍銨之前後不
      一且與事實常理不符之證詞，並無其他補強證據，即認定
      被告係負責人，顯然違法。
　　㈡被告並非負責人，只是藉由分享會分享投資經驗而已，自
      無任何犯罪所得。卷內並無證據顯示被告有犯罪所得。李
      躍銨之犯罪所得亦與被告無關。李躍銨就其何部分犯罪事
      實取得佣金之陳述，亦屬不明。原判決逕以李躍銨獲取犯
      罪所得推論被告亦有犯罪所得，顯然違法。
　　㈢被告之量刑相較於其他同案被告，顯然過重而違反比例原
      則，亦屬違法不當。
三、經查：
　　㈠依下述證據，被告係自設「富驊中心」及「富華中心」並
      擔任負責人：　　　
　　　⒈證人即業務員李躍銨於另案臺灣臺北地方法院105年度金
        訴字第11號案件106年1月25日審判中證稱：在富驊中心
        上班期間，客戶有入金、有投資，錢會先到「老闆」那
        邊，然後再發下來。「老闆」叫莊富翔（EDDY）等語（
        A8卷第58頁）；於本案107年4月13日調查局時亦供稱：
        富驊中心的「老闆」是EDDY莊富翔。我與施國鋒一直都
        在同一個辦公室上班，雖然他名片上的公司是富華中心
        ，但我們的「老闆」都是EDDY莊富翔。莊富翔常在辦公
        室，也常幫我們業務員上課，講一些金融相關知識、「
        分析當時的金融環境及與客戶應對的話術」，同時也向
        我們業務員推銷公司代理的金融商品。就我認知，第一
        金公司在臺灣的聯絡人是Jonny張健偉，張健偉不是富
        驊中心、富華中心的員工，他的角色比較是代理商，他
        去香港找了一些金融商品帶回來臺灣，向莊富翔介紹後
        ，若莊富翔認可這項金融商品能帶來的後續利益，莊富
        翔就會將這些金融商品交給我們這些業務員對外推銷等
        語（A13卷第84-86頁）。即已明確證稱被告就是自設富
        驊中心及富華中心之「老闆」即負責人，被告也有指導
        業務員招攬客戶話術及引介期貨商品之實際行為。
　　　⒉參以，證人即業務員施國鋒於107年5月24日調查局供稱
        ：富驊中心及富華中心算是投資同好會，莊富翔算是我
        在同好會的師父，我有相關投資理財的問題常常會請教
        他。且莊富翔會上台跟我們分享投資理財的心得等語（
        A13卷第90、91頁）。證人即投資人蔡政道於107年11月
        1日檢察事務官詢問時證稱：李躍銨帶我去參加他們富
        驊投顧的聚會時，李躍銨跟我說莊富翔是他們的老闆，
        當時莊富翔也跟我講ACE（公司產品）有保本機制，是
        穩健金融產品，要我不用擔心有任何問題，當時我已經
        經由李躍銨引薦，買了ACE（公司產品）等語（A16卷第
        146頁）。證人即投資人呂耀元於107年11月1日檢察事
        務官詢問時亦證稱：莊富翔是我跟富驊集團買ACE（公
        司產品）時，虧損45％，為了將虧損拿回來，我去參加
        富驊集團舉辦的產品說明會，莊富翔與張健偉有在場推
        薦3支產品。上述3場說明會，莊富翔都有上場說明，我
        後來共買了5種莊富翔推銷的產品。莊富翔只有在產品
        說明會時有出現，實際跟我接洽的人是施國鋒等語（A1
        6卷第146、147頁）。
　　　⒊此外，被告於107年12月7日調查局時自承：張健偉就是
        其從外面邀請來富華中心上課的講師，富華中心場地之
        承租費用是由其支付，但係由何人名義承租已不復記憶
        等語（A13卷第241、242頁）；於108年11月1日偵查時
        亦供稱：先前直銷公司有讀書會要轉型成投資同好會，
        所以才成立富驊中心，而張健偉是投資講師之一，投資
        同好會跟富驊中心主要都由其負責，包含安排課程、給
        付講師費、找投資人來上課等（A17卷第172、173頁）
        ，及施國鋒於100年11月3日寄給投資人呂耀元之電子郵
        件亦稱呼被告莊富翔為「我老闆EDDY」等語，有施國鋒
        100年11月3日電子郵件1封附卷足參（A13卷第249頁）
        。
　　　⒋綜上證據顯示，所謂「富驊中心」及「富華中心」正係
        由被告成立，其立於領導地位，不但支付場地租金，更
        延聘指導營業員招攬話術之講師及安排課程，對施國鋒
        、李躍銨等業務員亦居於管理、支配之角色，又引介期
        貨商品交由業務員對外推銷、招攬投資。以此足見，被
        告正係「富驊中心」及「富華中心」之實際負責人，且
        確有利用「富驊中心」及「富華中心」名義，由旗下業
        務員對外向不特定多數人招攬投資本案期貨商品，殆無
        疑問。被告辯稱其並非「富驊中心」及「富華中心」負
        責人，此二中心也只是投資同好會云云，無非避重就輕
        之詞，毫無足採。此部分上訴無理由。
　　㈡原判決估算被告犯罪所得為美金43,027元並宣告沒收追徵
      ，並無不當：
　　　⒈按刑法第38條之2第1項規定，同法第38條之1所定犯罪所
        得及追徵之範圍與價額，認定顯有困難時，得以估算認
        定之。亦即，如能確定被告因犯罪確有取得犯罪所得，
        但實際上難以精算、確認正確數額時，法院得以合理方
        式估算之，作為宣告沒收及追徵之依據。
　　　⒉依前述，被告係自創「富驊中心」及「富華中心」並自
        任負責人，指揮旗下業務員對外向不特定多數人招攬投
        資本案期貨商品，已如前述。而如原判決附表所示投資
        人除匯入投資款外，亦有匯入「佣金」等情，亦經原判
        決認定詳細，且據被告所不爭執。再依證人即業務員陳
        建中、李躍銨分別於調查局、本院另案審理時之證述，
        陳建中證稱就所招攬之投資人，確有獲取投資人投資金
        額1％數額之佣金，李躍銨亦證稱有自其招攬之投資人獲
        取相當比例之佣金等情（A3卷第125頁，B2卷第126至12
        9頁，A8卷第175頁）。陳建中、李躍銨係「富驊中心」
        、「富華中心」之基層業務員，均能依其招攬投資之金
        額獲取相當百分比數額之佣金，則衡諸常理，作為其等
        「老闆」及「富驊中心」、「富華中心」負責人之被告
        ，必會獲取更高比例之報酬。惟因被告堅不吐實，始終
        否認自己係負責人及有獲取佣金報酬之事實，原審乃依
        前揭刑法第38條之2第1項規定，以業務員李躍銨所稱招
        攬投資金額之1％，作為認定被告獲取佣金報酬之基準，
        而未以被告係上層負責人之身分即認其應取得較1％更多
        之報酬比例，已屬對被告較有利之認定，甚為合理，亦
        無違法不當之處。是原審以此計算被告就附表投資人所
        獲取之佣金報酬應為美金43,027元，核無違誤。被告徒
        以其並非負責人、只是分享投資心得、卷內沒有任何其
        獲有佣金報酬之證據等情，即論原判決對其沒收及追徵
        犯罪所得為不當，顯係避重就輕之詞，毫無足採。此部
        分上訴亦無理由。
　　㈢原判決量刑已斟酌所有相關因素，並無違法不當：
　　　按刑之量定，為求個案裁判之妥當性，法律賦予法院有裁
      量之權，其裁量權之行使，除應以行為人之責任為基礎，
      並審酌刑法第57條各款所列事項等一切情狀外，並應受比
      例、平等原則之拘束，俾符合罪刑相當，使罰當其罪、輕
      重得宜。查原審量刑時已詳為審酌被告犯行對金融社會秩
      序及交易安全保障之危害程度、犯罪期間、被告與其他同
      案被告擔任之角色分工、犯罪支配程度、犯罪所得數額多
      寡、本案投資人數、投資金額、投資人受害程度、被告坦
      認犯行、教育程度、家庭經濟狀況、現職等一切情狀，量
      處被告有期徒刑6月，核未逾越法定刑度、違反比例原則
      或罪刑相當原則，刑度亦稱妥適。被告徒以同案被告施國
      鋒、張建偉始終否認犯行，但施國鋒係有期徒刑5月，張
      建偉係有期徒刑6月；而李躍銨與被告相同均認罪，原審
      即給予李躍銨較輕有期徒刑4月並予緩刑宣告等情，可見
      原審對被告量刑實嫌過重云云，顯然忽視被告縱然認罪，
      就本案實係主謀且基於主導地位此一重要量刑因素於不論
      。是被告辯稱原審量刑違反比例原則云云並無足採，此部
      分上訴亦無理由。
　　㈣綜上，被告上訴無理由，應予駁回。
據上論斷，應依刑事訴訟法第368、373條，判決如主文。
本案經臺灣臺北地方檢察署檢察官王俊棠提起公訴，臺灣高等檢
察署檢察官黃士元到庭執行職務。
中　　華　　民　　國　　110 　年　　8 　　月　　26　　日
                  刑事第二十四庭審判長法　官  陳德民
                                      法　官  葉力旗
                                      法　官  紀凱峰
以上正本證明與原本無異。
如不服本判決，應於收受送達後20日內向本院提出上訴書狀，其
未敘述上訴之理由者並得於提起上訴後20日內向本院補提理由書
（均須按他造當事人之人數附繕本）「切勿逕送上級法院」。
                                      書記官  嚴昌榮
中　　華　　民　　國　　110 　年　　8 　　月　　26　　日
附錄：本案論罪科刑法條全文
期貨交易法第112條
違反第106條、第107條，或第108條第1項之規定者，處3年以上1
0年以下有期徒刑，得併科新臺幣1千萬元以上2億元以下罰金。
犯前項之罪，於犯罪後自首，如自動繳交全部犯罪所得者，減輕
或免除其刑；並因而查獲其他正犯或共犯者，免除其刑。
犯第1項之罪，在偵查中自白，如自動繳交全部犯罪所得者，減
輕其刑；並因而查獲其他正犯或共犯者，減輕其刑至二分之一。
犯第1項之罪，其因犯罪獲致財物或財產上利益超過罰金最高額
時，得於所得利益之範圍內加重罰金。
有下列情事之一者，處7年以下有期徒刑，得併科新臺幣3百萬元
以下罰金：
一、未經許可，擅自經營期貨交易所或期貨交易所業務。
二、未經許可，擅自經營期貨結算機構。
三、違反第56條第1項之規定。
四、未經許可，擅自經營槓桿交易商。
五、未經許可，擅自經營期貨信託事業、期貨經理事業、期貨顧
    問事業或其他期貨服務事業。
六、期貨信託事業違反第84條第1項規定募集期貨信託基金。